【裁判字號】    99,易,2126
【裁判日期】    991110
【裁判案由】    毒品危害防制條例
【裁判全文】
臺灣高雄地方法院刑事判決              99年度易字第2126號
公  訴  人  臺灣高雄地方法院檢察署檢察官
被      告  陳文聰
上列被告因違反毒品危害防制條例案件，經檢察官提起公訴（99
年度毒偵字第4307號），本院判決如下：
    主  文
陳文聰施用第二級毒品，累犯，處有期徒刑柒月。
    事  實
一、陳文聰前因施用毒品案件，經送觀察、勒戒後，認有繼續施
    用毒品之傾向，復經法院裁定令入戒治處所施以強制戒治，
    於民國91年6 月12日執行完畢出所。其於上開強制戒治執行
    完畢釋放後5 年內，於95年間又因施用第二級毒品等案件，
    而經本院以95年度簡字第1259號判決判處應執行有期徒刑9
    月確定；再因施用第二級毒品案件，經本院以95年度簡字第
    4111號判決判處有期徒刑5 月確定，上開徒刑經接續執行，
    於96年6 月17日縮刑期滿執行完畢。詎其猶不知悔改，基於
    施用第二級毒品甲基安非他命之犯意，於99年5 月11日13時
    0 分採尿時回溯96小時內某時（不含公權力拘束期間），在
    高雄市某娛樂場所內，施用第二級毒品甲基安非他命1 次。
    嗣於99年5 月11日12時20分許（起訴書誤載為13時25分許）
    ，陳文聰因另涉恐嚇取財案件為警拘提到案，並經其同意採
    集尿液送驗，檢驗結果呈甲基安非他命陽性反應，始悉上情
    。
二、案經高雄市政府警察局三民第二分局移送臺灣高雄地方法院
    檢察署檢察官偵查起訴。
    理  由
壹、證據能力之認定：
    按被告以外之人於審判外之言詞或書面陳述，除法律有規定
    者外，不得作為證據；又被告以外之人於審判外之陳述，雖
    不符刑事訴訟法第159 條之1 至第159 條之4 之規定，而經
    當事人於審判程序同意作為證據，法院審酌該言詞陳述或書
    面陳述作成時之情況，認為適當者，亦得為證據；當事人、
    代理人或辯護人於法院調查證據時，知有第159 條第1 項不
    得為證據之情形，而未於言詞辯論終結前聲明異議者，視為
    有前項之同意。刑事訴訟法第159 條第1 項、第159 條之5
    定有明文。經查，本判決所引用之各項證據資料，其屬於被
    告以外之人於審判外之陳述者，均據本院於調查證據程序逐
    一提示並告以要旨，檢察官、被告均知該等證據為被告以外
    之人之審判外陳述，已表示對證據能力沒有意見（見院一卷
    第22頁、院二卷第17頁反面）及未於言詞辯論終結前聲明異
    議，本院審酌上開證據作成時之情況，亦無不當取供等情形
    ，認為以之作為本案之證據亦屬適當，依刑事訴訟法第159
    條之5 規定，應有證據能力。
貳、實體部分：
一、訊據被告陳文聰對於上揭犯罪事實坦承不諱（見院二卷第19
    頁正反面），並有代號與真實姓名對照表、尿液採證代碼對
    照表、高雄市立凱旋醫院99年6 月2 日濫用藥物尿液檢驗報
    告各1 份附卷（見警卷第5-1 、5-2 、6 頁），足資佐憑。
    本案事證明確，被告有上揭事實欄所載施用第二級毒品犯行
    ，堪予認定，應依法論科。
二、查毒品危害防制條例於92年7 月9 日修正公布，自93年1 月
    9 日施行，其中第20條、第23條將施用毒品之刑事處遇程序
    ，區分為「初犯」及「5 年內再犯」、「5 年後再犯」。依
    其立法理由之說明：「初犯」，經觀察、勒戒或強制戒治後
    ，應為不起訴處分或不付審理之裁定；經觀察、勒戒或強制
    戒治執行完畢釋放後，「5 年內再犯者」，因其再犯率甚高
    ，原實施之觀察、勒戒及強制戒治既已無法收其實效，爰依
    法追訴或裁定交付審理。至於經觀察、勒戒或強制戒治執行
    完畢釋放後，「5 年後再犯」者，前所實施之觀察、勒戒或
    強制戒治已足以遮斷其施用毒品之毒癮，為期自新及協助其
    斷絕毒癮，仍適用「初犯」規定，先經觀察、勒戒或強制戒
    治之程序。從而依修正後之規定，僅限於「初犯」及「5 年
    後再犯」2 種情形，始應先經觀察、勒戒或強制戒治程序。
    倘被告於5 年內已再犯，經依法追訴、處罰，縱其第3 次（
    或第3 次以上）再度施用毒品之時間，在初犯觀察、勒戒或
    強制戒治執行完畢釋放5 年以後，已不合於「5 年後再犯」
    之規定，且因已於「5 年內再犯」，顯見其再犯率甚高，原
    實施觀察、勒戒或強制戒治，已無法收其實效，即應依該條
    例第10條處罰（最高法院95年5 月9 日第7 次刑事庭會議決
    定參照）。經查，被告前因施用毒品案件，於送觀察、勒戒
    後，認有繼續施用毒品之傾向，復經法院裁定令入戒治處所
    施以強制戒治，於91年6 月12日執行完畢出所。其於上開強
    制戒治執行完畢釋放後5 年內，復於95年間又因施用第二級
    毒品等案件，而經本院以95年度簡字第1259號判決判處應執
    行有期徒刑9 月確定等情，有刑案資料查註紀錄表、全國施
    用毒品案件紀錄表、臺灣高等法院被告前案紀錄表各1 份在
    卷可憑。是被告於強制戒治執行完畢釋放後5 年內既曾再犯
    施用毒品犯行，且經法院判處罪刑確定，則被告再犯本案施
    用第二級毒品犯行，即非屬毒品危害防制條例第20條第3 項
    所定「5 年後再犯」之情形，自應依法追訴、處罰，合先敘
    明。
三、按甲基安非他命係毒品危害防制條例第2 條第2 項第2 款所
    規定之第二級毒品，不得非法持有、施用。核被告所為，係
    犯毒品危害防制條例第10條第2 項之施用第二級毒品罪。其
    持有第二級毒品後進而施用，其持有之低度行為，應為施用
    之高度行為所吸收，不另論罪。查被告前於95年間因施用第
    二級毒品等案件，而經本院以95年度簡字第1259號判決判處
    應執行有期徒刑9 月確定；再因施用第二級毒品案件，經本
    院以95年度簡字第4111號判決判處有期徒刑5 月確定，上開
    徒刑經接續執行，於96年6 月17日縮刑期滿執行完畢，有臺
    灣高等法院被告前案紀錄表1 份在卷可按，其受徒刑之執行
    完畢，5 年以內故意再犯上開有期徒刑以上之罪，為累犯，
    應依法加重其刑。爰審酌被告前有槍砲彈藥刀械管制條例等
    多項前科，有臺灣高等法院被告前案紀錄表1 份附卷可稽，
    素行非佳，又因施用毒品案件，曾經強制戒治，仍未戒絕毒
    品，再犯本件施用毒品犯行，顯見其無悔改之意，意志不堅
    ，有失政府制定毒品危害防制條例之立法美意。另衡其施用
    毒品乃自戕一己之身體健康，所為尚未害及他人，犯後於本
    院辯論終結前尚能坦承犯行之態度，及其犯罪之動機、目的
    、手段、智識程度（高職畢業）、生活狀況，暨檢察官對本
    案科刑範圍之意見等一切情狀，量處如主文所示之刑，以資
    懲戒。
據上論斷，應依刑事訴訟法第299 條第1 項前段，毒品危害防制
條例第10條第2 項，刑法第11條前段、第47條第1 項，判決如主
文。
本案經檢察官陳秉志到庭執行職務。
中    華    民    國    99    年    11    月    10    日
                  刑事第五庭  法  官  林永村
以上正本係照原本作成。
如不服本判決應於收受本判決後10日內向本院提出上訴書狀，並
應敘述具體理由，如未敘述上訴理由者，應於上訴期間屆滿後20
日內補提理由書狀於本院（均須按他造當事人之人數附繕本）「
切勿逕送上級法院」。
中    華    民    國    99    年    11    月    10    日
                              書記官  王珮樺
附錄本判決論罪科刑法條：
毒品危害防制條例第10條
施用第一級毒品者，處6 月以上5 年以下有期徒刑。
施用第二級毒品者，處3 年以下有期徒刑。

司法院資訊處製作；財團法人民間司法改革基金會備份。
